臺灣高等法院高雄分院刑事判決　　　　100年度上易字第234號
上　訴　人
即　被　告　伍嘉泰
上　訴　人
即　被　告　林士盛
上　一　人
選任辯護人　邱江隆　律師
上列上訴人因恐嚇取財案件，不服臺灣高雄地方法院99年度易字
第2094號中華民國100 年1 月18日第一審判決（起訴案號：臺灣
高雄地方法院檢察署98年度偵字第28694 號、第35835 號），提
起上訴，本院判決如下：
    主  文
上訴駁回。
    事  實
一、林士盛、伍嘉泰與真實姓名、年籍不詳之成年人共同基於意
    圖為自己不法所有之恐嚇取財犯意聯絡及行為分擔，共組恐
    嚇取財集團，林士盛、伍嘉泰於98年9 月27日9 時許，自真
    實姓名、年籍均不詳之成年人所組成恐嚇取財集團處取得如
    附表所示鴿主吳科驊等6 人之賽鴿各1 隻，該集團成員再於
    如附表所示之接獲電話時間，聯絡前開鴿主吳科驊等6 人，
    向渠等恫稱：要渠等以新臺幣（下同）3,000 元贖回賽鴿，
    不然賽鴿就飛不回來等語，吳科驊等6 人因懼怕賽鴿遭殺害
    或無法取回而心生畏懼，遂依電話指示於如附表所示之交款
    時間前往交款地點，再依指示由葉丁隨收取全部贖金後，於
    台88線快速道路西向8 公里處將贖款往下丟包，旋由林士盛
    駕駛車牌號碼H8-8621 號自用小客車、伍嘉泰騎乘車牌號碼
    NB9-086 號重型機車前往取款，嗣經埋伏於現場之員警上前
    查緝，當場查獲。
二、案經被害人吳科驊、葉丁隨、張天財、蕭德盛、周吉村、邱
    建豐訴由屏東縣政府警察局報請臺灣高雄地方法院檢察署檢
    察官偵查起訴。
    理  由
甲、程序方面：
一、卷附屏東縣政府警察局扣押筆錄、扣押物品目錄表，此類文
    書係被告以外之人於審判外所做之書面陳述，屬於傳聞證據
    。惟其本質上屬公務員本於職權所為，其正確性及可信性頗
    高，如有錯誤亦可請求更正，應屬159 條之4 第1 款由公務
    員職務上所製作之紀錄或證明文書，具有證據能力。
二、本判決除上開書面證據外所引用之證據資料（詳後引用之各
    項證據），其中係屬傳聞證據部分，縱無刑事訴訟法第159
    條之1 至第159 條之4 或其他規定之傳聞證據例外情形，亦
    因被告林士盛、伍嘉泰及檢察官均已明示同意作為證據使用
    （原審卷(一)第22頁、原審卷(二)第22頁），且本院審酌卷內並
    無事證顯示各該陳述之作成時、地與週遭環境，有何致令陳
    述內容虛偽、偏頗之狀況後，也認為適當，依刑事訴訟法第
    159 條之5 第1 項之規定，為傳聞法則之例外，應有證據能
    力。
乙、實體方面：
一、上揭事實，業據上訴人即被告伍嘉泰於原審及本院審理時坦
    承不諱（見原審卷(一)第22頁、原審卷(二)第19頁背面、本院卷
    第36頁、第62頁背面、第87頁背面）；訊據上訴人即被告林
    士盛固不否認為車牌號碼H8-8621 號自用小客車車主，惟矢
    口否認有何恐嚇取財犯行，辯稱：98年9 月27日當日，將車
    號H8-8621 自小客車借給真實姓名年籍不詳、綽號「成仔」
    男子使用，只知道綽號叫「成仔」而已，年約40幾歲、身高
    約170 公分、瘦瘦的；「成仔」於98年9 月26日23時左右向
    我借用，98年9 月27日14時左右，「成仔」將車開至「菁菁
    小吃部」交還給我，大樓管理員可以證明我事發當天在家裡
    ，我是27日當天下午1 時許出門的等語。
二、經查：
  (一)上開犯罪事實，迭據被告伍嘉泰於警詢、偵查及原審審理時
    坦承不諱（見警卷第1 頁至第7 頁、偵查卷第8 頁至第10頁
    、第18頁至第20頁、原審聲羈卷第4 頁至第5 頁、原審卷(一)
    第22頁、原審卷(二)第19頁至第20頁），核與如附表所示被害
    人吳科驊等6 人於警詢時證述之情節相符（見警卷第8 頁至
    第10頁、第12頁至第14頁、第16頁至第19頁、第21頁至第23
    頁、第25頁至第27頁、第29頁至第32頁）；員警並當場在被
    告伍嘉泰身上起出贖款18,000元，並尋獲賽鴿6 隻（贖款及
    賽鴿均已返還如附表所示之鴿主），此有被害人吳科驊等6
    人立具之贓物認領保管單各1 紙在卷（見警卷第11頁、第15
    頁、第20頁、第24頁、第28頁、第33頁）及屏東縣政府警察
    局扣押筆錄暨扣押物品目錄表（見警卷第38頁至第41頁）、
    警方自埋伏、尾隨取款至查獲現場照片20張（見警卷第42頁
    至第51頁）為憑，足認被告伍嘉泰之自白應與事實相符。
  (二)被告伍嘉泰雖於原審99年11月30日審理時翻異前詞，證稱：
    駕駛車牌號碼H8-8621 號自用小客車之人並非林士盛等語（
    見原審易字卷第38頁背面），惟其於警詢、偵查及原審法院
    羈押庭時均一再供稱：駕駛車牌號碼H8-8621 號自用小客車
    之人即為被告林士盛等語，而警詢時，警方亦提供被告林士
    盛之彩色相片供其指認（見警卷第34頁），其並於指認後簽
    名捺印確認，被告林士盛於原審審理時之相貌與警方於警詢
    時提供被告伍嘉泰指認之彩色相片幾乎沒有差別，有原審法
    院所拍攝被告伍嘉泰彩色相片3 張在卷可供比對（見原審易
    字卷第74頁、第75頁）；另被告伍嘉泰早於為警查獲於警詢
    時就其與被告林士盛共同取款之情形說明甚詳，且被告伍嘉
    泰於偵查中結證稱：我與林士盛認識1 個多月，林士勝叫我
    去拿錢的次數部分，上星期（9 月19、20日）、26日、27日
    共4 次，都在八八快速道路（8 、9 公里處），我之前取款
    3 次大概2 、3 萬元，不含遭查獲那1 次等語（見偵查卷(一)
    第9 頁），可見被告伍嘉泰與林士盛並非毫無認識，且之前
    2 人已有在八八快速道路取款之行為，至於被告伍嘉泰於原
    審審理時始改稱：被告林士盛不是開車的人，認錯人了等語
    ，以被告伍嘉泰於製作警詢筆錄之際，受外界之影響最小，
    亦無時間構詞以圖脫免共犯之刑責，其於警詢中之供述，應
    較接近於事實，足認被告伍嘉泰於警詢中所述，應較其於原
    審審理中所述為可採。從而，依被告伍嘉泰於警詢中所述，
    被告林士盛確係於共同取款時駕駛車牌號碼H8-8621 號自用
    小客車之人，應屬無疑。
  (三)證人即大樓管理員許住來雖於案發時任職被告林士盛所居住
    高雄市○○區○○里○○街31號6 樓「黃金帝國」大樓管理
    員，然證人許住來於原審100 年1 月4 日審理時結證稱：上
    班時大概知道住戶出入情況，不會一直注意，沒有辦法確定
    98年9 月27日被告林士盛出門之時間等語（見原審卷(二)第66
    頁背面），顯見證人許住來並不能確認被告林士盛於案發當
    日行蹤。
  (四)證人即被告林士盛之胞弟林士強於原審99年11月30日審理時
    證稱：98年9 月27日當天上午林士盛在伊家，伊在睡覺，林
    士盛也在睡覺，98年9 月27日當天下午1 、2 點才出門，伊
    是跟林士盛一起出門，他在伊店裡幫忙，阿成都是向伊借林
    士盛的車，他總共借過2 次，98年9 月26日晚上借車給阿成
    有問他何時還車，隔天開店就還了，阿成長相老老的，大概
    50歲左右，體型中等。該車鑰匙都帶回家，平常要回家就帶
    回家，平常放在店裡的櫃台，要開車出去都要向伊拿，伊再
    拿鑰匙給他，因為林士盛沒有工作伊叫林士盛來幫忙，所以
    林士盛什麼東西都交給伊，因此車鑰匙交給伊保管等語（見
    原審卷(二)第41頁至第43頁），證人林士強於本院100 年5 月
    9 日審理時亦為相同之證述（見本院卷第63頁背面至第65頁
    ），然證人林士強自承為被告林士盛弟弟（見原審卷(二)第41
    頁、本院卷第63頁背面），其與被告林士盛關係匪淺，委難
    期待其於審理中證詞之客觀正確性，是以證人林士強之證言
    尚難加以盡信；再者，車牌號碼H8-8621 號自用小客車車主
    既是被告林士盛，何以平日車鑰匙由證人林士強保管，此顯
    與常理不合，再依被告林士盛所辯與證人林士強所證觀之，
    2 人就車輛借用經過、綽號「成仔」男子之年齡、外觀亦不
    相符，被告林士盛稱：「成仔」向其借用，「成仔」40幾歲
    、身高約170 公分、瘦瘦的等語（見偵查卷第27頁至第28
    頁），而證人林士強卻證述：阿成都是向伊借林士盛的車，
    阿成50歲左右、體型中等等情，顯見2 人所謂綽號「成仔」
    男子係臨訟編造卸飾之詞，不足採信。
  (五)至證人即當時查獲本案之警員陳清河於本院100 年5 月23日
    審理時結證：「98年9 月27日上午，我們先到加油站集結，
    沒有直接到八八快速道路西向8 公里處埋伏；我跟張增賢、
    李致易一起去；屏東縣政府警察局刑案偵查卷宗第51頁照片
    ，不是我照的，我不知道是何人拍攝的，我不知道現場有無
    監視器，當時我跟被害人在八八快速道路上面，等到被害人
    丟包後，通知橋下的同事才抓到的；其餘部分張增賢比較清
    楚等語（見本院卷第82頁正、反面），而證人即當時查獲本
    案之小隊長張增賢於本院100 年5 月23日審理時結證：「98
    年9 月27日上午，我們一共三個人去八八快速道路西向8 公
    里處埋伏，屏東縣政府警察局刑案偵查卷宗第51頁照片，因
    當初我開車，是我旁邊同事李致易照的，李致易拍攝照片地
    點附近有無監視器，這屬高雄縣轄區，有沒有監視器我沒有
    研究。我跟李致易是同車，我開車不可能同時拍攝，現場情
    形我有看到，我們是尾隨那兩部車，兩部車在八八快速道路
    下面會合談話時我們就在後面，我們看到伍嘉泰騎摩托車，
    跟駕駛車子的人在八八快速道路下談話。他們有兩部車，且
    我們人手不夠，沒有辦法圍捕那兩部車等語（見本院卷第83
    頁正、反面），可見上開2 位證人並未看到駕駛自小客車之
    人，故其等之證詞均不足作為有利被告林士盛之認定。
  (六)被告林士盛自警詢、偵查迄至本院審理終結，均未能提出綽
    號「成仔」男子之真實姓名年籍供調查，而其於偵查中所提
    出綽號「成仔」男子使用之行動電話號碼「0000000000」，
    偵查中經檢察官調閱該門號資料顯示，為預付卡，使用人為
    外籍人士，且該門號於98年9 月20日至同年月27日間，均無
    通聯紀錄，若真有綽號「成仔」男子與被告林士盛聯絡借車
    事宜，當不至於無通聯紀錄情形，益見被告林士盛所辯顯係
    卸責之詞，不足採信。
  (七)按所謂恐嚇，凡一切言語、舉動足以使他人生畏懼心者，均
    包含在內，最高法院22年上字第1310號判例要旨足參；亦即
    刑法上恐嚇取財罪之恐嚇，係指以危害通知他人，使該人主
    觀上生畏怖心之行為，恐嚇之手段並無限制，即使其所為之
    手段，在一般社會通念上，未達不能抗拒之程度，仍屬當之
    ，且其通知危害之方法僅足使對方理解其意義，並足以影響
    其意思之決定與行動自由均屬之。查鴿主為讓賽鴿參加比賽
    ，莫不投資許多金錢加以照顧及訓練，本件恐嚇取財集團成
    員利用鴿主對賽鴿呵護備至及害怕如失去賽鴿，將受有不小
    損失之心理，推由某成員撥打電話對被害人恫稱：要渠等3,
    000 元贖回賽鴿，不然賽鴿就飛不回來等語，自足使被害人
    害怕無法取回鴿子，或鴿子將遭殺害或傷害，而心生畏怖，
    其行為該當恐嚇取財之要件，至為顯然。次按，共同正犯，
    係共同實施犯罪行為之人，在共同意思範圍內，各自分擔犯
    罪行為之一部，相互利用他人之行為，以達其犯罪之目的，
    其成立不以全體均行參與實施犯罪構成要件之行為要件；參
    與犯罪構成要件之行為者，固為共同正犯；以自己共同犯罪
    之意思，參與犯罪構成要件以外之行為，或以自己共同犯罪
    之意思，事前同謀，而由其中一部分人實行犯罪之行為者，
    亦均應認為共同正犯，使之對於全部行為所發生之結果，負
    其責任（司法院大法官會議釋字第109 號解釋參照）。本件
    恐嚇取財集團某成員乃實際撥打恐嚇電話之人，被告林士盛
    、伍嘉泰則明知其所提領者，乃被害人遭恐嚇所交付之款項
    ，其等均以自己參與犯罪之意思，分擔撥打恐嚇電話或提領
    贓款之工作，顯見渠等均有共同恐嚇取財之犯意聯絡與行為
    分擔甚明。
  (八)綜上所述，足見被告林士盛所為辯解，顯係卸責之詞，委無
    可採。本件事證明確，被告林士盛、伍嘉泰前開恐嚇取財犯
    行，均堪認定。
三、核被告林士盛、伍嘉泰就附表所為，各係犯刑法第346 條第
    1 項之恐嚇取財罪。被告2 人就上開6 次犯行，均有犯意聯
    絡與行為分擔，均為共同正犯。被告2 人所犯上開6 罪，犯
    意各別，均應分論併罰。
四、原判決就被告林士盛、伍嘉泰所犯恐嚇取財罪部分，以被告
    2 人罪證明確，因予適用刑法第28條、第346 條第1 項、第
    41條第1 項前段、第51條第5 款，刑法施行法第1 條之1 之
    規定，並審酌被告林士盛、伍嘉泰正值青壯年，不思以正當
    工作獲取生活所需，擔任車手執行取款任務，減少其他共犯
    遭查獲之風險，使犯罪者更加肆無忌憚，加深犯罪之猖獗，
    且利用鴿主愛惜鴿子之心理，徒以恐嚇勒贖之方式即得以此
    獲取不法利益，犯罪動機及目的均非良善，被告伍嘉泰犯後
    均坦承犯行，態度良好，被告林士盛犯後復否認犯行，並無
    悔意，並斟酌被害人均已取回贖款及賽鴿，暨考量被告2 人
    犯罪之動機、參與程度、生活狀況等一切情狀，分別量處如
    附表所示之刑及各定其應執行之刑，就被告林士盛部分並諭
    知易科罰金之折算標準；至檢察官求予被告林士盛量處有期
    徒刑3 年6 月、被告伍嘉泰量處有期徒刑3 年，尚嫌過重，
    附此敘明。其認事用法核無違誤，所處之刑亦屬允當。被告
    伍嘉泰上訴意旨，以原審量刑過重，被告林士盛上訴意旨，
    仍執前詞，否認犯罪，均指摘原判決不當，均無理由，均應
    予駁回。
五、至員警在被告伍嘉泰身上起出之贖款18,000元，及尋獲賽鴿
    6 隻，雖為被告林士盛、伍嘉泰本件犯罪所得及供上開恐嚇
    取財犯罪所用之物，然贖款及賽鴿均已分別返還如附表所示
    之鴿主，有被害人吳科驊等6 人立具之贓物認領保管單各1
    紙附卷（見警卷第11頁、第15頁、第20頁、第24頁、第28頁
    、第33頁）可考，爰均不予宣告沒收，附此敘明。
六、被告林士盛、伍嘉泰其餘被訴竊盜部分，經原審判處無罪，
    因未據檢察官上訴而告確定，併此敘明。
據上論斷，應依刑事訴訟法第368 條，判決如主文。
本案經檢察官劉宗慶到庭執行職務。
中    華    民    國   100    年    6     月    7     日
                刑事第二庭  審判長法  官  林正雄
                                  法  官  邱明弘
                                  法  官  黃壽燕
以上正本證明與原本無異。
不得上訴。
中    華    民    國   100    年    6     月    7     日
                                  書記官  戴志穎
附錄本判決論罪科刑法條：
中華民國刑法第346條第1項
意圖為自己或第三人不法之所有，以恐嚇使人將本人或第三人之
物交付者，處6 月以上5 年以下有期徒刑，得併科1 千元以下罰
金。
附表：
 ┌─┬───┬───┬───┬────┬───┬────────┐
 │編│鴿  主│接獲電│交款時│交款地點│交付金│   主      文   │
 │號│      │話時間│間    │        │額（新│                │
 │  │      │      │      │        │臺幣）│                │
 ├─┼───┼───┼───┼────┼───┼────────┤
 │１│吳科驊│98年9 │98年9 │高雄縣大│3,000 │林士盛共同犯恐嚇│
 │  │      │月26日│月27日│寮鄉大發│元    │取財罪，處有期徒│
 │  │      │22時許│10時許│工業區台│      │刑柒月。        │
 │  │      │      │      │糖加油站│      │伍嘉泰共同犯恐嚇│
 │  │      │      │      │        │      │取財罪，處有期徒│
 │  │      │      │      │        │      │刑陸月，如易科罰│
 │  │      │      │      │        │      │金，以新臺幣壹仟│
 │  │      │      │      │        │      │元折算壹日。    │
 ├─┼───┼───┼───┼────┼───┼────────┤
 │２│葉丁隨│98年9 │98年9 │高雄縣大│3,000 │林士盛共同犯恐嚇│
 │  │      │月26日│月27日│寮鄉大發│元    │取財罪，處有期徒│
 │  │      │22時許│10時許│工業區台│      │刑柒月。        │
 │  │      │      │      │糖加油站│      │伍嘉泰共同犯恐嚇│
 │  │      │      │      │        │      │取財罪，處有期徒│
 │  │      │      │      │        │      │刑陸月，如易科罰│
 │  │      │      │      │        │      │金，以新臺幣壹仟│
 │  │      │      │      │        │      │元折算壹日。    │
 ├─┼───┼───┼───┼────┼───┼────────┤
 │３│張天財│98年9 │98年9 │高雄縣大│3,000 │林士盛共同犯恐嚇│
 │  │      │月26日│月27日│寮鄉大發│元    │取財罪，處有期徒│
 │  │      │22時許│10時許│工業區台│      │刑柒月。        │
 │  │      │      │      │糖加油站│      │伍嘉泰共同犯恐嚇│
 │  │      │      │      │        │      │取財罪，處有期徒│
 │  │      │      │      │        │      │刑陸月，如易科罰│
 │  │      │      │      │        │      │金，以新臺幣壹仟│
 │  │      │      │      │        │      │元折算壹日。    │
 ├─┼───┼───┼───┼────┼───┼────────┤
 │４│蕭德盛│98年9 │98年9 │高雄縣大│3,000 │林士盛共同犯恐嚇│
 │  │      │月26日│月27日│寮鄉大發│元    │取財罪，處有期徒│
 │  │      │22時許│9 時45│工業區台│      │刑柒月。        │
 │  │      │      │分許  │糖加油站│      │伍嘉泰共同犯恐嚇│
 │  │      │      │      │        │      │取財罪，處有期徒│
 │  │      │      │      │        │      │刑陸月，如易科罰│
 │  │      │      │      │        │      │金，以新臺幣壹仟│
 │  │      │      │      │        │      │元折算壹日。    │
 ├─┼───┼───┼───┼────┼───┼────────┤
 │５│周吉村│98年9 │98年9 │高雄縣大│3,000 │林士盛共同犯恐嚇│
 │  │      │月26日│月27日│寮鄉大發│元    │取財罪，處有期徒│
 │  │      │22時許│10時許│工業區台│      │刑柒月。        │
 │  │      │      │      │糖加油站│      │伍嘉泰共同犯恐嚇│
 │  │      │      │      │        │      │取財罪，處有期徒│
 │  │      │      │      │        │      │刑陸月，如易科罰│
 │  │      │      │      │        │      │金，以新臺幣壹仟│
 │  │      │      │      │        │      │元折算壹日。    │
 ├─┼───┼───┼───┼────┼───┼────────┤
 │６│邱建豐│98年9 │98年9 │高雄縣大│3,000 │林士盛共同犯恐嚇│
 │  │      │月26日│月27日│寮鄉大發│元    │取財罪，處有期徒│
 │  │      │22時許│10時許│工業區台│      │刑柒月。        │
 │  │      │      │      │糖加油站│      │伍嘉泰共同犯恐嚇│
 │  │      │      │      │        │      │取財罪，處有期徒│
 │  │      │      │      │        │      │刑陸月，如易科罰│
 │  │      │      │      │        │      │金，以新臺幣壹仟│
 │  │      │      │      │        │      │元折算壹日。    │
 ├─┴───┴───┴───┴────┴───┴────────┤
 │總計：18,000元                                                │
 └───────────────────────────────┘